【裁判字號】    93,自更,4
【裁判日期】    950904
【裁判案由】    背信
【裁判全文】
臺灣高雄地方法院刑事判決               93年度自更字第4號
自  訴  人  財團法人臺灣基督長老教會
法定代理人  戊○○
自訴代理人  蘇吉雄律師
            陳雅娟律師
被      告  甲○○原名方吉安.
選任辯護人  林樹根律師
            洪茂松律師
            莊雯琇律師
上列自訴人因被告背信案件，不服本院92年度自字第277 號中華
民國93年6 月30日第一審判決，提起上訴，判決後，經臺灣高等
法院高雄分院撤銷發回（93年度上易字第3985號），本院判決如
下：
    主  文
甲○○為他人處理事務，意圖為自己不法之利益，而為違背其任
務之行為，致生損害於本人之財產，未遂，處有期徒刑捌月。
    事  實
一、甲○○（原名方吉安）明知坐落高雄縣大寮鄉○○段第1036
    、1037－5 、1037－6 、1037－7 、1039地號等5 筆土地係
    由財團法人臺灣基督教長老教會以牧師邱天登名義，於民國
    60年4 月21日向原地主吳趁話購買；同段1016地號土地係由
    財團法人臺灣基督長老教會以黃義行名義，於75年4 月21日
    向原地主黃阿娥購買；同段566 、1021－10、1025、1025－
    2 、1027、1029、1035地號等7 筆土地，則係由財團法人臺
    灣基督長老教會所屬新興、三民、德生、六合、鼓岩等5所
    教會合資，自74年間起陸續購入，供興建墓園作為教徒死後
    安葬之用。上開13筆土地所有權均屬財團法人臺灣基督長老
    教會所有，並由發起者新興、三民、德生、六合、鼓岩等5
    所教會成立「高雄基督教墓園管理委員會」（於75年2 月24
    日決議改名「財團法人臺灣基督長老教會高雄基督教橄欖園
    管理委員會，以下簡稱「高雄基督教橄欖園管理委員會」）
    共同管理使用。因礙於當時法令之限制，前開13筆乃農地，
    不能直接辦理所有權移轉登記為財團法人臺灣基督長老教會
    所有，遂信託登記為有自耕能力之甲○○名義，約定由財團
    法人臺灣基督長老教會保管上開13筆土地之所有權狀正本及
    土地買賣契約書，並由甲○○出具切結書交付財團法人臺灣
    基督長老教會存執。詎甲○○意圖為自己不法之利益，明知
    前開土地所有權狀均由財團法人臺灣基督長老教會保管中，
    竟於90年10月15日，以遺失為由，向高雄縣大寮地政事務所
    申請補發前開土地所有權狀，使前開地政事務所不知情之承
    辦公務員乙○○將上開土地所有權狀遺失之不實事項，登載
    於所執掌關於土地登記之電磁紀錄公文書上，並進而依土地
    法第79條、土地登記規則第120 、121 條之規定，以90年10
    月17日高縣寮所地一字第445 號公告前開土地所有權狀將於
    30日公告期滿後作廢，足以生損害於財團法人臺灣基督長老
    教會及地政機關對於土地所有人登記管理之正確性。並以此
    違背信託登記任務之行為，欲使財團法人臺灣基督長老教會
    收執保管之土地所有權狀，經前開地政事務所公告30日後作
    廢，而取得補發之土地所有權狀，使土地登記名義與土地所
    有權狀占有狀態一致，以否認財團法人臺灣基督長老教會對
    於上開13筆土地之所有權，並主張自己為真正所有權人，足
    使財團法人臺灣基督長老教會受有所有權喪失而生損害於該
    教會之財產，幸於上開公告期間，經財團法人臺灣基督長老
    教會委任之土地代書丙○○發現，及時以口頭向前開地政事
    務所提出異議，經上開地政事務所人員通知甲○○自行撤回
    補發所有權狀之申請，而未能得逞。
二、案經財團法人臺灣基督長老教會提起自訴。
    理  由
一、證據能力部分：
 (一) 按被告以外之人於審判外之言詞或書面陳述，除法律有規定
    者外，不得作為證據，刑事訴訟法第159 條第1 項定有明文
    。本件財團法人臺灣基督長老教會土地價金明細表，屬被告
    以外之人於審判外之書面陳述，且無刑事訴訟法第159 條之
    1 至4 各條所定傳聞例外之情形。辯護人於審判中又不同意
    作為證據，依上規定，自不得作為證據。
 (二) 次按被告以外之人於審判外向法官所為之陳述，得為證據，
    刑事訴訟法第159 條之1 第1 項規定明確。本件證人林景香
    、施昌緒、陳錦彰、黃高知、黃高男、丙○○、謝容舟、郭
    源成、鄭宗在、丁○○於前審、上訴審及民事案件審判中向
    法官所為陳述，依上規定，均得作為證據。
 (三) 再按被告以外之人（包括證人、鑑定人、告訴人、被害人及
    共同被告等）於審判外之陳述雖不符刑事訴訟法第159 條之
    1 至之4 等四條之規定，而經當事人於審判程序同意作為證
    據，法院審酌該言詞陳述或書面陳述作成時之情況，認為適
    當者，亦得為證據；當事人、代理人或辯護人於法院調查證
    據時，知有刑事訴訟法第159 條第1 項不得為證據之情形，
    而未於言詞辯論終結前聲明異議者，視為有前項之同意，刑
    事訴訟法第159 條之5 亦有明文。立法意旨在於傳聞證據未
    經當事人之反對詰問予以核實，原則上先予排除。惟若當事
    人已放棄反對詰問權，於審判程序中表明同意該等傳聞證據
    可作為證據；或於言詞辯論終結前未聲明異議，基於尊重當
    事人對傳聞證據之處分權，及證據資料愈豐富，愈有助於真
    實發見之理念，且強化言詞辯論主義，使訴訟程序得以順暢
    進行，上開傳聞證據亦均具有證據能力。本件卷附財團法人
    臺灣基督長老教會組織暨捐助章程、高雄基督教橄欖園管理
    委員會歷次會議記錄、不動產買賣契約書、繳稅記錄、捐助
    證明、土地交換明細表、土地登記申請書、財團法人臺灣基
    督長老教會、高雄基督教橄欖園管理委員會、內政部、臺灣
    省政府、財政部高雄市國稅局鹽埕稽徵所、高雄縣政府稅捐
    稽徵處、高雄市政府民政局、臺南市政府、高雄縣大寮地政
    事務所、臺新國際商業銀行、高雄銀行七賢分行相關函文影
    本、證人丁○○之扣繳憑單及勞保投保資料等卷內全部卷證
    資料，自訴代理人、被告及其辯護人於本院審理時均同意其
    證據能力，本院審酌上開書證之取得，均為正當，且屬平日
    製作，認為以之作為本案之證據亦屬適當，均得作為證據。
 (四) 又依刑事訴訟法第159 條之4 規定，下列文書亦得為證據：
    「一、除顯有不可信之情況外，公務員職務上製作之紀錄文
    書、證明文書。二、除顯有不可信之情況外，從事業務之人
    於業務上或通常業務過程所須製作之紀錄文書、證明文書。
    三、除前二款之情形外，其他於可信之特別情況下所製作之
    文書」。本件卷附之土地登記謄本、土地所有權狀影本，屬
    公務員職務上製作之紀錄文書，並無顯不可信之情況，應具
    有證據能力。
二、認定事實所憑證據及被告之辯解：
    訊據被告固不否認有於前揭時間前往高雄縣大寮地政事務所
    申請上開13筆土地所有權狀遺失補發等情，惟矢口否認有何
    使公務員登載不實及背信犯行，辯稱：上開土地由我自行出
    資購買，並非財團法人臺灣基督長老教會所有。且上開土地
    所有權狀亦非由財團法人臺灣基督長老教會所保管，係高雄
    基督教橄欖園管理委員會所保管。因該管理委員會人員丁○○告訴我上開土地所有權狀遺失，我才去申請補發，後來丁○○告訴我已找到權狀，我才向地政機關撤回申請補發權狀
    云云。辯護人則稱：上開13筆土地係案外人「財團法人基督
    教橄欖園長老教會」所有，並非自訴人「財團法人臺灣基督
    長老教會」所有，自訴人並非犯罪之直接被害人，不得提起
    自訴等語。經查：
 (一) 財團法人臺灣基督長老教會基督教長老教會所屬之高雄市新
    興、三民、德生、鼓岩、六合等5 所教會於60年初籌劃共同
    出資陸續購買農地，興建墓園，取名高雄基督教墓園，並成
    立「高雄基督教墓園管理委員會」，訂立「高雄基督教墓園
    管理章程」，該章程第3 條記載「本墓園址設在高雄縣大寮
    鄉○○段地號1037、1037－1 、1066－4 、1066－6 、1041
    、1039、1036號」，第4 條記載「本墓園產權屬財團法人臺
    灣基督長老教會，由發起者新興、三民、德生、鼓岩、六合
    等5 所教會共同管理使用」，嗣於75年2 月24日，該管理委
    員會召開第38次會議，決議更改墓園名稱為「財團法人臺灣
    基督長老教會高雄基督教橄欖園」，管理委員會更名為「財
    團法人臺灣基督長老教會高雄基督教橄欖園管理委員會」，
    簡稱「高雄基督教橄欖園管理委員會」，分別有「高雄基督
    教墓園管理委員會」第1 次、第38次會議紀錄、財團法人臺
    灣基督長老教會法人登記證書、組織暨捐助章程各1 份附卷
    可稽 (見93年度上易字第385 號卷第15頁、92年度自字第27
    7 號卷第8 、9 頁、第150 頁）。並經證人施昌緒於前審到
    庭證述明確 (92年度自字第277 號卷第69頁）。足見高雄基
    督教橄欖園管理委員會確屬財團法人臺灣基督教長老教會之
    內部管理組織無訛。
 (二) 上開13筆土地其中高雄縣大寮鄉○○段1036、1037－5 、10
    37－6 、1037－7 、1039地號等5 筆土地係於60年4 月21日
    ，由自訴人財團法人臺灣基督教長老教會以牧師邱天登名義
    向原地主吳趁話購買，先信託登記林景香名義等情，業經證
    人林景香於本院92年度自字第277 號審理中到庭證稱：因需
    要農業身分才能過戶，教會牧師來拜託我，以我的名義登記
    ，我也同意等語；後來土地改到自訴人名下，不是我賣的等
    語（見92年度自字第277 號卷第69頁），核與證人施昌緒、
    陳錦彰前開證述相符，並有土地買賣契約書1 份在卷可佐（
    92年度自字第277 號卷第10頁）。嗣於78年間再改以信託登
    記為被告甲○○名義，亦有被告甲○○所立切結書影本1 份
    、高雄基督教橄欖園管理委員會第49次會議記錄影本1 份、
    土地所有權狀影本5 份、土地登記謄本5 份在卷可稽（92年
    度自字第277 號卷第13至15頁、21、24、26、28、30、32頁
    、第42頁、第46頁）。依被告甲○○所立切結書記載：「坐
    落高雄縣大寮鄉○○段1114－4 、1037－7 、1036－6 、10
    37－5 、1039等六筆土地……該土地為財團法人臺灣基督長
    老教會所購買，現為農牧用地貴會無法登記過戶。特登記為
    有自耕能力之人方吉安名義，俟將來情事變更，或限制解除
    後得為移轉時，立切結書人應無條件提供過戶文件辦理移轉
    登記」。又自訴人財團法人臺灣基督長老教會於60年4 月27
    日第4 次籌備會議記錄亦記載：「契約暫以邱天登牧師與對
    方合約，而後登記以財團法人臺灣基督長老教會名稱」（92
    年度自字第277 號卷第43頁），是該土地確係自訴人財團法
    人臺灣基督長老教會以邱天登名義所購買，先登記有自耕能
    力之林景香名義，再改以信託登記為被告甲○○名義無疑。
    況高雄基督教橄欖園管理委員會係遲於75年2 月24日第38次
    籌備會始出現該名稱，而「高雄基督教墓園管理委員會」則
    遲於60年5 月10日第1 次會議始討論章程草案，有各該會議
    記錄影本在卷為憑（92年度自字第277 號卷第150 頁），各
    該時點均在自訴人財團法人基督長老教會於60年4 月21日以
    牧師邱天登名義購買上開土地之後，足認前開土地確係自訴
    人財團法人臺灣基督長老教會實際出資購買，交由自訴人財
    團法人臺灣基督長老教會所屬新興、三民、德生、六合、鼓
    岩等5 所教會所組成之「高雄基督教墓園管理委員會」（高
    雄基督教橄欖園管理委員會之前身）負責管理使用甚明。被
    告雖辯稱係自己出資向林景香購買云云，然證人林景香前已
    證述並無賣地事實，足見被告所辯並非實情，難以憑採。
 (三) 除前開5 筆土地外，就坐落高雄縣大寮鄉○○段1016地號土
    地係由自訴人財團法人臺灣基督長老教會以黃義行名義，於
    75年4 月21日向地主黃阿娥購入，先登記被告之妻方黃鳳女
    名義，再登記伍德雄名義，嗣登記為被告甲○○名義；同段
    566 、10 21 －10、1025、1025－2 、1027、1029、1035地
    號等7 筆土地，則係由自訴人財團法人臺灣基督長老教會所
    屬新興、三民、德生、六合、鼓岩等5 所教會合資，自74年
    間起陸續購買，信託登記被告甲○○名義等情，業經證人黃
    高知、黃高男、丙○○、謝容舟、莊瀛仁、林鍾梅英、張武
    雄、陳錦彰、黃阿娥、張簡秋霞、吳國雄、郭源成、鄭宗在
    於本院91年度重訴字1061號所有權更名之民事案件審理中證
    述明確（見93年自更字第4 號第二卷第450 至465 頁），互
    核大致相符。並有不動產買賣契約書影本、繳收款紀錄影本
    、土地登記謄本影本、土地交換明細表影本、土地登記申請
    書影本、登記清冊影本、土地交換所有權移轉契約書影本、
    支付證明影本、支票影本、高雄基督教橄欖園管理委員會第
    40 次 、第41次會議紀錄影本在卷可證。足見該土地係自訴
    人出資購入，僅係信託登記被告甲○○名義無疑。辯護人雖
    以上開13筆土地係「財團法人基督教橄欖園長老教會」所有
    ，並非自訴人「財團法人臺灣基督長老教會」所有，自訴人
    並非犯罪之直接被害人，不得提起自訴等語置辯。惟高雄基
    督教橄欖園管理委員會既為財團法人臺灣基督教長老教會之
    內部管理組織，上開13筆土地又分由自訴人財團法人臺灣基
    督教長老教會出資，及及其所屬新興、三民、德生、六合、
    鼓岩等5 所教會合資由所組成之高雄基督教橄欖園管理委員
    會購買，則自訴人即屬實質上之直接被害人，以其名義提起
    自訴，自屬合法。
 (四) 上開13筆土地均由自訴人財團法人臺灣基督長老教會出資，
    及其所屬新興、三民、德生、六合、鼓岩等5 所教會合資由
    所組成之高雄基督教橄欖園管理委員會購買，僅係信託登記
    被告名義等情，已如上述。而各該買賣土地契約書、土地所
    有權狀均由自訴人財團法人臺灣基督長老教會交由高雄基督
    教橄欖園管理委員會人員丁○○所保管等情，亦據證人丁○○證稱：我擔任教會幹事，負責教會行政工作，前開13筆所
    有權狀土地係放在教會之保險庫內，由我保管保險庫的鑰匙
    ，如果需要取出土地所有權狀，必須經過教會主管批准，再
    由我拿鑰匙打開保險庫取出；被告未曾向我反應所有權狀遺
    失或索取所有權狀等語（見93年度自更字第4 號第一卷第34
    8 至351 頁），足認前開土地所有權狀始終在證人丁○○保
    管中，並未遺失。且前開13筆土地如非僅係信託登記被告名
    義，豈有土地所有權狀不由被告自己保管，反由自訴人財團
    法人臺灣基督長老教會指派證人丁○○保管之理，益徵上開
    13筆土地確係自訴人出資購買，僅因法令限制而信託登記在
    自然人即被告名義甚明。辯護人雖以證人丁○○之所得稅扣
    繳憑單所載雇主並非自訴人財團法人臺灣基督老教會，認證
    人丁○○非為自訴人財團法人臺灣基督老教會保管上開土地
    所有權狀。惟依證人丁○○之勞保投保資料所示，其雇主明
    載為財團法人臺灣基督老教會（93年度自更字第4 號第三卷
    第776 頁），自應認證人丁○○係為自訴人財團法人臺灣基
    督老教會保管前開土地所有權狀無誤。
 (五) 被告有於90年10月15日以遺失為由，向高雄縣大寮地政事務
    所申請補發前開土地所有權狀，致該地政事務所不知情之承
    辦公務員乙○○將該土地所有權狀遺失之不實事項登載在執
    掌之土地登記電磁記錄公文書上，並依土地法79條及土地登
    記規則第120 、121 條規定進行公告，如經公告30日後則將
    原土地所有權狀作廢，另行補發土地所有權狀等情，業經證
    人即高雄縣大寮地政事務所承辦人員乙○○到庭證述明確（
    見93年自更字第4 號第三卷第1074頁）。證人丙○○亦於本
    院審理中證稱：我是土地代書，經自訴人委任辦理前開土地
    之更名登記，因在大寮地政事務所公佈欄上，發現前開13
    筆土地所有權狀經被告申請補發而公告遺失中，我回去確認
    上開土地所有權狀並未遺失，但因高雄基督教橄欖園管理委
    員會之委員為避免以書面聲明異議致被告受刑事追訴，僅向
    前開地政事務所口頭異議，請承辦科科長通知被告撤回申請
    補發等語（93年自更字第4 號第三卷第1065頁）。此外，復
    有土地申請書、高雄縣大寮地政事務所90年10月17日高縣寮
    所地一字第445 號公告、土地登記案件駁回通知書各1 份在
    卷可稽（92年度自字第277 號卷第75、78、79頁）。足見被
    告明知上開13筆土地所有權狀均在自訴人財團法人臺灣基督
    長老教會保管中，並未遺失，為使自訴人所保管之土地所有
    權狀，經前開地政事務所依土地法第79條、土地登記規則第
    120 、121 條規定公告30日後作廢，而取得補發之土地所有
    權狀，使土地登記名義與土地所有權狀占有狀態一致，以否
    認自訴人對於上開13筆土地之所有權，並主張其為真正所有
    權人，遂以遺失為由，向前開地政事務所申請補發前開土地
    所有權狀，致該地政事務所不知情之承辦人員乙○○將該土
    地所有權狀遺失之不實事項登載在執掌之土地登記電子資料
    之公文書上，並依土地法79條及土地登記規則第120 、121
    條規定進行公告，如經公告30日後則將原土地所有權狀作廢
    ，另行補發土地所有權狀，自足以生損害於自訴人財團法人
    臺灣基督長老教會及地政機關對於土地所有權人登記管理之
    正確性，且此違背信託登記任務之行為，本足使自訴人受有
    所有權喪失而生損害於自訴人之財產，幸於公告期間經代書
    丙○○發現而及時以口頭向前開地政事務所提出異議，經上
    開地政事務所人員通知甲○○自行撤回補發所有權狀之申請
    ，致未能得逞，甚屬明確。被告辯稱係因丁○○向伊表示上
    開土地所有權狀遺失，伊始向地政機關申請補發，嗣因丁○○表示權狀找到了，伊即向地政機關撤銷申請云云，然此為
    證人丁○○所否認，復與證人丙○○證述不合，無非臨訟杜
    撰飾詞，並非可採。
 (六) 綜上所述，本件事證明確，被告犯行洵堪認定，應予依法論
    科。
三、論罪科刑部分：
 (一) 按信託行為之受託人在法律上雖為受託財產之所有權人，其
    就受託財產所為一切處分完全有效，但此係為維護交易之安
    全及保護善意之第三人，就信託行為之外部關係而言；若就
    信託行為之內部關係言，受託人與信託人間仍應受信託契約
    之拘束，受託人當然不得違背信託契約，更不得意圖為自己
    或第三人不法之利益或損害信託人之利益而為違背其任務之
    行為，否則除應負損害賠償之民事責任外，並須負背信等刑
    事責任（最高法院74年度臺上6410號判決意旨參照）。本件
    被告受自訴人委任為上開13筆土地信託登記，並簽具前開切
    結書為據，自應依切結書所約定之內容，不得違背信託契約
    ，更不得意圖為自己不法之利益而為違背其任務之行為。次
    按錄音、錄影或電磁紀錄，藉機器或電腦之處理所顯示之聲
    音、影像或符號，足以為表示其用意之證明者，以文書論，
    刑法第220 條第2 項定有明文。本件被告申請上開13筆土地
    所有權狀遺失補發，係由承辦之公務員鍵入電腦，登載在電
    腦化之土地登記簿上即電磁記錄加以儲存等情，業據證人即
    地政事務所承辦之公務員乙○○證述明確（見93年自更字第
    4 號第三卷第1079頁），上開電磁記錄自屬刑法第220 條第
    2 項所稱應以文書論之準文書，且屬地政事務所公務員所執
    掌關於土地登記之公文書。
 (二) 另按行為後法律有變更者，適用行為時之法律；但行為後之
    法律有利於行為人者，適用最有利於行為人之法律，刑法第
    2 條第1 項定有明文。又有關新舊法之比較，應就罪刑有關
    之共犯、未遂犯、想像競合犯、牽連犯、連續犯、結合犯以
    及累犯加重、自首減輕暨其他法定加減原因（如身分加減）
    與加減例等一切情形，綜其全部罪刑之結果而為比較（最高
    法院95年第8 次刑事庭會議決議參照）。查被告行為後，如
    附表所示之相關法律均業經變更，並俱於95年7 月1 日施行
    ，玆經整體比較結果，裁判時法並未較為有利，從而依刑法
    第2 條第1 項規定，自應適用各該行為時法，亦即修正前法
    至明。本件被告明知上開13筆土地僅係信託登記其名義，且
    土地所有權狀均在自訴人財團法人臺灣基督長老教會保管中
    ，並未遺失，為使自訴人所保管之土地所有權狀，經前開地
    政事務所依土地法第79條、土地登記規則第120 、121 條規
    定公告30日後作廢，而取得補發之土地所有權狀，使土地登
    記名義與土地所有權狀占有狀態一致，以否認自訴人對於上
    開13筆土地之所有權，並主張其為真正所有權人，竟以遺失
    為由，向前開地政事務所申請補發前開土地所有權狀，致該
    地政事務所不知情之承辦人員乙○○將該土地所有權狀遺失
    之不實事項登載在執掌之土地登記電磁紀錄之公文書上，並
    依土地法79條及土地登記規則第120 、121 條規定進行公告
    ，如經公告30日後則將原土地所有權狀作廢，另行補發土地
    所有權狀，自足以生損害於自訴人財團法人臺灣基督長老教
    會及地政機關對於土地所有權人登記管理之正確性，並以此
    違背信託登記任務之行為，本足使自訴人受有所有權喪失而
    生損害於自訴人之財產，幸經土地代書丙○○於公告期間發
    現，向該地政事務所口頭提出異議，經該地政事務所人員通
    知被告於公告期滿前撤銷申請補發致未得逞。核被告所為，
    係犯刑法第214 條之使公務員登載不實罪及第342 條第2 項
    之背信未遂罪。所犯上開二罪間，有方法目的之牽連關係，
    應依修正前刑法第55條前段規定，從一重之背信未遂罪處斷
    ，並依刑法第25條第2 項之規定，減輕其刑。
 (三) 審酌被告貪圖私利，違反信託登記之任務，明知土地所有權
    狀係因信託登記而由自訴人收執保管，並未遺失，竟以遺失
    為由申請補發，損及地政機關管理地籍之正確性，並辜負自
    訴人教會之信賴，險使自訴人受有13筆土地所有權喪失之鉅
    額損失，事後猶設詞矯飾，否認犯行，與自訴人纏訟數年，
    犯罪後態度實屬惡劣等一切情狀，量處如主文所示之刑。
據上論斷，應依刑事訴訟法第299 條第1 項前段，刑法第2 條第
1 項前段，第214 條、第342 條第1 項、第2 項、第25條第2 項
、修正前刑法第55條前段，罰金罰鍰提高標準條例第1 條前段，
判決如主文。
中    華    民    國    95    年    9     月    4     日
                  刑事第六庭    審判長法  官  黃建榮
                                      法  官  李  蓓
                                      法  官  林柏壽
以上正本證明與原本無異。
如不服本判決，應於判決送達後10日內，向本院提出上訴狀。
中    華    民    國    95    年    9     月    4     日
                                      書記官  林國龍
附錄本案論罪科刑法條：
中華民國刑法第214條
（使公務員登載不實罪）
明知為不實之事項，而使公務員登載於職務上所掌之公文書，足
以生損害於公眾或他人者，處3 年以下有期徒刑、拘役或5 百元
以下罰金。
中華民國刑法第342條
（背信罪）
為他人處理事務，意圖為自己或第三人不法之利益，或損害本人
之利益，而為違背其任務之行為，致生損害於本人之財產或其他
利益者，處5 年以下有期徒刑、拘役或科或併科1 千元以下罰金
。
前項之未遂犯罰之。
附表：
┌──────┬─────────────┬─────────────┬───────┬────┐
│相關變更條文│行為時法（下稱舊法）之內容│裁判時法（下稱新法）之內容│比  較  理  由│備    註│
├──────┼─────────────┼─────────────┼───────┼────┤
│【罰金刑貨幣│依法律應處罰金、罰鍰者，就│中華民國94年1 月7 日法修正│刑法之貨幣單位│經按現行│
│單位之變更】│其原定數額得提高為2 倍至10│施行後，刑法分則編所定罰金│由「元（指銀元│法規所定│
│罰金罰鍰提高│倍（刑法乃係定明10倍）。第│之貨幣單位為新臺幣。94年1 │）」變更為「新│貨幣單位│
│標準條例第1 │1 條所定得提高倍數之規定，│月7 日刑法修正時，刑法分則│臺幣」，且刑法│折算新臺│
│條前段、第5 │於本條例修正後制定之法律，│編未修正之條文定有罰金者，│分則之罰金數額│幣條例第│
│條→刑法施行│不適用之；本條例修正前公布│自94年1 月7 日刑法修正施行│，亦視該分則先│2 條之規│
│法第1 之1條 │之法律，於本條例修正後修正│後，就其所定數額提高為30倍│前曾修正與否，│定折算後│
│第1 項、第2 │其罰金罰鍰數額或法律經全部│。但72年6 月26日至94年1 月│而分別提高3 或│等值，是│
│項          │修正而其罰金罰鍰數額未予變│7 日新增或修正之條文，就其│30倍。        │以新法並│
│            │更者，亦同。              │所定數額提高為3 倍。      │              │未較有利│
├──────┼─────────────┼─────────────┼───────┼────┤
│【罰金刑下限│罰金：（銀元）1 元以上。  │罰金：新臺幣1,000 元以上，│罰金刑之下限，│舊法有利│
│變更】刑法第│                          │以百元計算之。            │由銀元10元（經│        │
│33條第5 款  │                          │                          │提高）亦即新臺│        │
│            │                          │                          │幣30元，提高為│        │
│            │                          │                          │新臺幣1,000 元│        │
├──────┼─────────────┼─────────────┼───────┼────┤
│【牽連犯】  │刑法第55條：「一行為而觸犯│刑法第55條：「一行為而觸犯│刪除牽連犯（即│刪除牽連│
│修正前刑法第│數罪名，或犯一罪而其方法或│數罪名者，從一重處斷。但不│原「、、犯一罪│犯則應依│
│55條前段    │結果之行為犯他罪名者，從一│得科以較輕罪名所定最輕本刑│而其方法或結果│數罪併罰│
│            │重處斷」。                │以下之刑。」              │之行為犯他罪名│規定分論│
│            │                          │                          │者」）之規定。│併罰，較│
│            │                          │                          │              │不利於被│
│            │                          │                          │              │告      │
╠══════╪═════════════╧═════════════╧═══════╧════╡
║整體比較結果│依舊法以牽連犯之例從一重處斷較為有利。                                          │
╚══════╧════════════════════════════════════════╛


司法院資訊處製作；財團法人民間司法改革基金會備份。
